【裁判字號】    98,訴,964
【裁判日期】    980316
【裁判案由】    排除侵害
【裁判全文】
臺灣臺南地方法院民事判決               98年度訴字第964號
原    告  丙○○
被    告  乙○○
訴訟代理人陳宏義律師
上列當事人間排除侵害事件，本院本院於民國九十九年三月二日
言詞辯論終結，判決如下：
    主      文
被告應將座落臺南市○○區○○段 838地號土地上如附圖斜線所
示之Ｂ部分、面積126.99平方公尺及同區段 830地號土地上如附
圖斜線所示之Ａ部分、面積 34.13平方公尺等兩筆土地上之建物
拆除，將土地返還原告；並自民國九十六年五月四日起至返還土
地之日止，按年給付原告新台幣伍仟捌佰元計算之損害補償金。
原告其餘之訴駁回。
訴訟費用新台幣壹萬肆仟佰陸拾伍元，其中十分之九由被告負
擔，餘由原告負擔。
原告以新台幣肆拾肆萬捌仟元供擔保後，得假執行。但被告如以
新台幣壹佰拾貳萬貳仟壹佰陸拾元為原告預供擔保者，得免為
假執行。
原告其餘假執行之聲請駁回。
    事實及理由
壹、程序方面：
一、按訴狀送達後，原告不得將原訴變更或追加他訴，但請求之
    基礎事實同一者，或不甚礙被告之防禦及訴訟之終結者，不
    在此限，民事訴訟法第255條第1項第2、7款分別定有明文。
    又民事訴訟法第 255第1項第2款所謂請求之基礎事實同一，
    係指變更或追加之訴與原訴之原因事實有其共同性，先後所
    為請求之主張在社會生活上可認為有共通性或關連性，而就
    原請求之訴訟及證據資料於相當程度範圍內具有同一性或一
    體性，在審理時得加以利用，俾先後兩請求可在同一程序得
    加以解決，以避免重複審理，庶能統一解決紛爭，用符訴訟
    經濟者即屬之（最高法院96年台上字第 471號判決意旨參照
    ）。本件原告於訴狀送達後，嗣於民國（下同）98年10月 9
    日具狀以請求應拆除之系爭地上建築物之所有權人為甲○○
    為由，追加其為共同被告，雖被告不同意，惟依原告請求之
    主張及目的非無關連性，且其追加之訴亦得援用原訴之訴訟
    資料及證據，一併請求法院審理，則原告提起之原訴及追加
    之訴之基礎事實確有其關連性、同一性，而證據資料之利用
    上亦有一體性，依訴訟經濟之原則，自宜利用同一訴訟程序
    審理之，藉以一次解決本件之紛爭。從而，原告所為訴之追
    加，揆諸前揭規定，並無不合，自應准許，
二、次按原告於判決確定前，得撤回訴之全部或一部。但被告已
    為本案之言詞辯論者，應得其同意；訴之撤回應以書狀為之
    。但於期日，得以言詞向法院或受命法官為之，以言詞所為
    訴之撤回，應記載於筆錄，民事訴訟法第262條第 1項、第2
    項、第 3項前段分別定有明文。本件原告起訴時以乙○○為
    被告，嗣固追加甲○○為被告，然原告又於99年1月5日言詞
    辯論期日以言詞撤回對被告甲○○之起訴，經載明於本院99
    年1月5日言詞辯論筆錄；被告甲○○未曾到庭為任何主張或
    陳述，原告撤回對被告甲○○起訴，毋庸得其同意；揆諸前
    揭規定，原告撤回此部分起訴，於法尚無不合，應予准許。
三、再按不變更訴訟標的，而補充或更正事實上或法律上之陳述
    者，非為訴之變更或追加，民事訴訟法第 260條定有明文。
    查：原告原起訴主張被告乙○○應將被告座落於台南市○○
    區○○段838地號，面積203平方公尺及同區段 830地號，面
    積132.54平方公尺等兩筆土地，拆除地上建築物，返還該土
    地予原告。嗣經地政人員實地測量結果，得知上開土地地上
    建物之面積，遂於99年3月2日言詞辯論期日將訴之聲明更正
    為：被告乙○○應將被告座落於台南市○○區○○段83 8地
    號，面積126.99平方公尺及同區段830地號，面積34.13平方
    公尺等兩筆土地，拆除地上建築物，返還該土地予原告（此
    有台南市安南地政事務所98年9月2日安南地所字第09800074
    10號之複丈成果圖附卷可稽），依上開規定，應予准許。
四、被告乙○○經合法通知，無正當理由，未於最後言詞辯論期
    日到場，核無民事訴訟法第 386條所列各款情形，爰依原告
    之聲請，由其一造辯論而為判決。
貳、實體方面：
一、本件原告起訴主張：
  (一)座落於台南市○○區○○段838地號，面積203平方公尺及同
    區段 830地號，面積132.54平方公尺等兩筆土地係原告丙○○所有，被告搭建之未保存登記鐵皮屋，無權佔用原告之土
    地；查前開兩筆土地96年之申報地價為每平方公尺720元（
    詳原證一），至其詳細之位置及面積，請囑託台南市安南區
    地政事務所鑑界以期明確。
  (二)原告依據民法第 767條規定，基於所有權之行使，自得訴請
    排除被告之侵害，拆除地上建築物，將土地返還、並依侵權
    行為之法律關係請求被告自占用日起賠償原告所受之損害。
    其計算標準依據實施都市平均地權條例第57條規定，按該地
    申報地價年息百分之5計算。
  (三)查座落於台南市○○區○○段838及830地號上之鐵皮屋，係
    由被告甲○○出資搭建，惟該鐵皮屋並未申領使用執照，係
    未保存登記之違章建築，此為兩造所不爭執事項，嗣被告甲○○因積欠被告乙○○債務，無力清償，於民國88年元月22
    日簽訂契約書將上開學南段838、830地號土地全部權利及系
    爭地上之違章建物，讓渡與被告乙○○，經被告於答辯書狀
    陳述承認。足以證明，被告乙○○係該違章建物之新所有權
    人，應負一切權利、義務，因此原告請求被告乙○○拆屋還
    地，尚屬於法有據。
  (四)詎被告於98年10月8日下午2時40分，鈞院庭訊中竟又提出與
    第一次答辯完全矛盾之說詞，將全部責任推給被告甲○○。
    辯稱原告告錯人，被告乙○○並無拆屋之權利、義務。兩造
    既有重大之爭執；請求鈞院准予追加甲○○為共同被告，以
    利訴訟。
  (五)根據86年度台上字第2272號判例：「違章建築之讓與，雖因
    不能為移轉登記而不能為不動產所有權之讓與，但受讓人與
    讓與人間如無相反之約定，應認為讓與人已將該違章建築之
    事實上處分權讓與受讓人，又房屋之拆除為一種事實之處分
    行為，須有事實上之處分權者，始有拆除之權限。上訴人加
    蓋之系爭建物，似為違章建築，果爾，上訴人抗辯：伊加蓋
    之系爭建物以贈與黃惠莉等語，倘非虛妄，遽命上訴人拆除
    系爭建物並交還屋頂平台，尚嫌率斷。」準此，被告乙○○
    、甲○○二人，究竟何人應負拆屋之責，尚有待鈞院明察，
    惟必須合一確定之系爭房屋所有權人甲○○，自應追加其為
    共同被告。為此謹依民事訴訟法第 256條第四款之規定，狀
    請鈞院鑒核，准予追加甲○○為共同被告，而資合一確定。
    至其他聲明事實、理由，仍引用原告起訴狀之陳述。
  (六)並聲明：
    1.被告應將座落台南市○○區○○段838地號，面積203平方
      公尺及同區段 830地號，面積132.54平方公尺等兩筆土地
      ，拆除地上建築物，返還該土地予原告。並自民國96年 5
      月4日起至還地清楚日止按年給付原告 17,585元計算之損
      害補償金。
    2.原告願供擔保。請准宣告假執行。
    3.訴訟費用由被告負擔。
二、被告乙○○抗辯則以：
  (一)被告乙○○與訴外人甲○○為連襟，原告丙○○的父母郭清
    欉與朱月圓則為甲○○的姊夫及姊姊，兩造與甲○○間的親
    戚關係，合先陳明如上。
  (二)系爭台南市○○區○○段第 838號土地，乃甲○○於民國77
    年9月9日，向訴外人郭記（已歿）所購買，因該土地為農地
    ，甲○○又無自耕能力，故約定暫不辦理移轉登記，但買賣
    當時郭記就已經將該筆土地交付與甲○○占有使用，甲○○
    遂在該土地上搭建鐵皮房屋，作為與被告乙○○合夥經營牌
    樓搭建業務之用，後來87年間，甲○○個人財務發生危機，
    遂將牌樓業全部改由乙○○獨資經營，當時郭清欉及朱月圓
    夫婦（原告父母）都還受雇在該處工作。到88年間，因甲○○向被告乙○○借用房屋向銀行抵押借款無力繳納本息，甲○○遂與乙○○於88年1月22日簽立協議書，將其對系爭土
    地的全部權利（即該土地之占有及向郭記請求移轉登記該筆
    土地之請求權）及土地上之全部建物，讓渡給被告乙○○。
    此乃乙○○在系爭土地以鐵皮屋經營牌樓搭建業之來龍去脈
    。
  (三)不料原告之父母郭清欉及朱月圓，心懷不軌，竟於93年底，
    逼著甲○○一同前去郭記住所，要求郭記將該筆土地移轉登
    記給郭清欉的兒子丙○○，並於93年11月26日完成移轉登記
    個。按民法第 105條規定：「代理人之意思表示，因其意思
    欠缺、被詐欺、被脅迫或明知其事情，或可得知其事情，致
    其效力受影響時，其事實之有無，應就代理人決之。」而本
    次過戶手續，均由郭清欉代理丙○○處理，所以郭清欉明知
    土地過戶之時，該土地上已建有鐵皮房屋且房屋及土地均為
    被告乙○○所有使用，自應認原告已默許被告繼續使用系爭
    土地，因此原告無權請求被告拆除該鐵皮房屋。
  (四)座落於台南市○○區○○段第 838號土地（重測前為土城子
    段第423之133號土地)及830號土地上之鐵皮房屋，係甲○○
    出資所搭建，甲○○為該房屋之原始起造人及所有權人，而
    該鐵皮房屋並未申請建照，亦從未辦理保存登記，因此該鐵
    皮房屋係屬未保存登記之建物，其原始起造人為甲○○，被
    告並不否認。
  (五)「不動產物權，依法律行為而取得、設定、喪失及變更者，
    非經登記，不生效力。」民法第 758條訂有明文；被告乙○○僅是取得甲○○之同意而使用系爭鐵皮房屋，依前揭規定
    意旨，被告乙○○並未取得該鐵皮房屋之所有權，因此乙○○既無權利同時也無義務，拆除該鐵皮房屋。原告若請求拆
    屋還地，應以其舅父甲○○提起訴訟，始為正辦，本件原告
    之請求顯無權利保護之必要。
  (六)系爭房屋應該只有占用學南段第 838號土地，建物係甲○○
    搭建，現由乙○○使用。臺南市安南地政事務所民國98年 9
    月 2日安南地所二字第0980007410號函及複丈成果圖，該複
    丈圖測量不對，因為被告是蓋在學南段 836地號，應該是地
    籍重測，致地籍線改變。
  (七)原告具狀主張：被告乙○○擁有系爭房屋之事實上處分權，
    並舉甲○○與乙○○之讓渡書為證，認被告乙○○有拆屋之
    義務。然查：在甲○○與乙○○前開讓渡書之前，因為甲○○借用乙○○的房屋去抵押借款卻未繳本息，乙○○早已與
    甲○○約定，由乙○○向甲○○承租原本甲○○所使用之土
    地與房屋，而由乙○○代甲○○繳納銀行抵押借款之本息以
    抵償租金。因此，乙○○早已取得土地及房屋之直接占有，
    甲○○則為間接占有。
  (八)細閱原告所舉的讓渡書，將會發現該讓渡書僅有債權效力，
    也就是說，甲○○與乙○○約定，甲○○應使乙○○取得座
    落台南市安南區○○○段第 423之13號土地（即目前原告登
    記為所有權人之安南區○○段第 838號土地）該土地上之系
    爭建物之所有權。然而簽約之後，甲○○並未履約，此由學
    南段第 838號土地是由原告丙○○取得所有權登記，即可證
    明。因此，該讓渡書僅就土地及房屋的所有權移轉有所約定
    ，對系爭房屋的事實上處分權並未作任何約定。因此，原告
    主張乙○○對系爭房屋有事實上之處分權，自應就此有利於
    原告之事實，先負舉證之責任等語。
  (九)並聲明：
    1.原告之訴駁回。
    2.訴訟費用由原告負擔。
    3.如受不利益判決，願供擔保請准免為假執行
三、本件兩造不爭執之事項如下：
  (一)座落於台南市○○區○○段第 838號土地（重測前為土城子
    段第423之133號土地）及 830號土地（該二筆土地下稱系爭
    土地）上之鐵皮房屋（下稱系爭房屋），係訴外人甲○○出
    資所搭建，甲○○為系爭房屋之原始起造人及所有權人，而
    系爭房屋並未申請建照，亦從未辦理保存登記，因此，系爭
    房屋係屬未保存登記之建物。
  (二)被告乙○○雖經訴外人甲○○授權使用系爭房屋，但被告乙○○並沒有取得系爭房屋的所有權。
  (三)訴外人甲○○與被告乙○○係於88年 1月22日簽立讓渡書，
    將甲○○對台南市○○區○○段第 838號土地（重測前為土
    城子段第423之133號土地）土地事實上處分權及甲○○所有
    置於土地上之系爭房屋內之建醮牌樓之材料鐵架、工具，一
    併讓渡給被告乙○○；故被告乙○○在系爭土地以系爭房屋
    經營牌樓搭建業。
  (四)台南市○○區○○段第838號土地及830號土地（下稱系爭土
    地）之所有權人，業已分別於93年及96年間登記為原告丙○○。
  (五)兩造就塗銷系爭土地所有權移轉登記事件業經臺灣高等法院
    臺南分院96年度上易字第 278號判決確定在案（原審為本院
    96年度訴字第856號）。
四、本件兩造之爭執事項及本院應審酌者為：
  (一)系爭房屋占用臺南市○○區○○段土地之地號及範圍為何？
    被告對系爭房屋是否具有事實上處分權？原告是否得請求被
    告拆除建物、排除侵害？若是，原告得請求被告拆除建物、
    排除侵害之範圍為何？
  (二)原告主張依實施都市平均地權條例第57條規定，按該地申報
    地價年息百分之5計算，請求被告給付自民國96年5月4日起
    至返還土地之日止，按年給付原告17,585元計算之損害補償
    金，是否於法有據？
五、茲分述得心證之理由如下：
  (一)系爭房屋占用臺南市○○區○○段土地之地號及範圍為何？
    被告對系爭房屋是否具有事實上處分權？原告是否得請求被
    告拆除建物、排除侵害？若是，原告得請求被告拆除建物、
    排除侵害之範圍為何？
  1.按所有權人對於無權占有或侵奪其所有物者，得請求返還之
    ，對於妨害其所有權者，得請求除去之，民法第 767條定有
    明文；復按「違章建築之讓與，雖因不能為移轉登記而不能
    為不動產所有權之讓與，但受讓人與讓與人間如無相反之約
    定，應認為讓與人已將該違章建築之事實上處分權讓與受讓
    人。又房屋之拆除為一種事實上之處分行為，須有事實上之
    處分權者，始有拆除之權限。」（最高法院86年度台上字第
    2272號判決要旨參照），而上述事實上處分權應經受領交付
    始能取得（最高法院84年度台上字第2483號判決要旨參照）
    ，合先敘明。
  2.本院依職權調閱臺灣高等法院臺南分院96年度上易字第278
    號、本院96年度訴字第856號卷，經查：
  (1)訴外人甲○○於79年7月7日以其名義與訴外人郭記（已歿）
    訂立買賣契約書購買系爭台南市○○○段423之8號土地（重
    劃後為台南市○○區○○段827號土地）及土城子段423之13
    3號土地即本件系爭台南市○○區○○段第838號土地（見本
    院96年度訴字第 856號卷39、72頁系爭買賣契約書）；訴外
    人甲○○於77年9月9日向郭記購買前開二筆土地時，原告之
    父、母郭清欉及朱月圓確有出資300,000元；甲○○於77 年
    9月間已取得土城子段423之8號土地（重劃後為台南市○○
    區○○段827號土地，見臺灣高等法院臺南分院96年度上易
    字第278號卷149頁之土地登記謄本），另筆423之133號土地
    即本件系爭台南市○○區○○段第838號土地因農業發展條
    例之限制，當時無法分割，無法辦理移轉所有權登記，因此
    甲○○與郭記簽立系爭買賣契約書，後來甲○○生意經營不
    善，向被告乙○○借錢，並於88年1月22日與被告乙○○簽
    立系爭讓渡書，將系爭土地交給被告乙○○管理，供被告乙○○擔保上述債權之用。
  (2)嗣原告之父母郭清欉及朱月圓認為訴外人郭記當時年齡已大
    ，且前述二筆土地已可辦理移轉登記，因此甲○○才會同郭
    記及原告父親郭清欉等人至代書處，將前述二筆土地移轉登
    記予原告等情，業經甲○○到庭證述明確在卷（見本院96年
    度訴字第 856號卷67頁、臺灣高等法院臺南分院96年度上易
    字第 278號卷39頁﹚，是郭記當時將系爭土地移轉予原告，
    係基於郭記與甲○○之系爭買賣契約書之約定，及甲○○與
    原告父母郭清欉及朱月圓合夥共同出資購買土地，依該合夥
    內部約定，甲○○應將系爭土地移轉登記予原告父母郭清欉
    及朱月圓，再將前述二筆土地指定登記予原告，因而，原告
    於93年11月26日以買賣為原因取得台南市○○區○○段第83
    8號土地之所有權，嗣於93年12月7日完成登記，此外，原告
    於96年5月4日以買賣為由取得同地段 830地號土地所有權，
    並於96年 5月15日完成登記，此有該二筆土地之登記謄本在
    卷足憑；如前所述，原告為系爭土地之所有權人，洵屬有據
    ，則原告自得本於所有權人之正當權源，對於無權占有或侵
    奪其土地者，得請求返還之，對於妨害其土地所有權者，得
    請求除去之。
  3.復查座落於台南市○○區○○段第838地號土地及830地號系
    爭土地上之系爭房屋，係屬未保存登記之建物，訴外人甲○○為系爭房屋之原始起造人及所有權人；被告乙○○雖無取
    得系爭房屋的所有權，然經訴外人甲○○授權，被告乙○○
    使用系爭房屋經營牌樓搭建業等情，為被告所不否認。
  (1)被告乙○○雖辯稱其與甲○○於88年 1月22日簽立之讓渡書
    僅有債權效力，其雙方係約定甲○○應使乙○○取得座落台
    南市安南區○○○段第 423之13號土地（係土地重劃前之地
    號，即現已登記原告為所有權人之安南區○○段第 838號土
    地上）之系爭房屋之所有權，然簽約之後，甲○○並未履約
    ，此由學南段第 838號土地嗣由原告丙○○取得所有權登記
    可證，故該讓渡書僅就土地及房屋的所有權移轉有所約定，
    對系爭房屋的事實上處分權並未作任何約定云云；惟被告乙○○於98年 8月25日具狀陳稱：「系爭台南市○○區○○段
    第 836號土地，乃甲○○於民國77年9月9日，向訴外人郭記
    （已歿）所購買，因該土地為農地，甲○○又無自耕能力，
    故約定暫不辦理移轉登記，但買賣當時郭記就已經將該筆土
    地交付與甲○○占有使用，甲○○遂在該土地上搭建鐵皮房
    屋，『為與被告乙○○合夥經營牌樓搭建業務之用，後來87
    年間，甲○○個人財務發生危機，遂將牌樓業全部改由乙○○獨資經營』，‧‧」，綜參上情，足徵被告乙○○自甲○○於系爭土地上興建完成系爭房屋後，即使用系爭房屋經營
    牌樓搭建業，惟先是與甲○○合夥經營，然甲○○於87年間
    發生財務問題後，乙○○則繼續使用系爭房屋獨資經營牌樓
    搭建業，堪予認定。
  (2)本院於98年8月25日赴系爭土地現場勘驗測量，經地政人員
    實地測量結果，系爭房屋占原告所有之系爭土地之面積為：
    座落於臺南市○○區○○段838地號土地上如附圖斜線所示
    之Ｂ部分、面積126.99平方公尺及同區段830地號土地上如
    附圖斜線所示之Ａ部分、面積34.13平方公尺部分，此有臺
    南市安南地政事務所民國98年9月2日安南地所二字第098000
    7410號函及複丈成果圖附卷可稽，且系爭房屋確仍由乙○○
    占有使用中，作為存放牌樓原料、器材使用，益徵被告雖未
    能因移轉變更登記而取得系爭房屋之所有權，然訴外人甲○○確實已將系爭房屋交付予被告使用而令被告取得事實上之
    處分權，並自甲○○於系爭土地上興建完成系爭房屋後，即
    由被告使用系爭房屋經營牌樓搭建業迄今，則被告以其與甲○○簽署之讓渡書「僅就土地及房屋的所有權移轉有所約定
    ，對系爭房屋的事實上處分權並未作任何約定」等前開情詞
    置辯，實不足為採。
  4.綜上，本件系爭房屋坐落原告所有之系爭土地上，被告乙○○占用如附圖斜線Ａ、Ｂ部分之土地；被告雖未能因移轉變
    更登記而取得系爭房屋之所有權，然其確實具有對系爭房屋
    之事實上處分權，惟被告未能就其取得占用土地係有正當權
    源之事實予以舉證證明之，因此，原告依民法 767條之規定
    訴請被告將系爭房屋占用如附圖斜線編號Ａ部分（臺南市○○區○○段830地號土地，面積34.13平方公尺），斜線編號
    Ｂ部分（臺南市○○區○○段838地號土地，面積126.99平
    方公尺），予以拆除，並返還土地予原告，洵屬有據，應予
    准許，爰判決如主文第1項。
  (二)原告主張依實施都市平均地權條例第57條規定，按該地申報
    地價年息百分之 5計算，請求被告給付自民國96年5月4日起
    至返還土地之日止，按年給付原告17,585元計算之損害補償
    金，是否於法有據？
  1.按無法律上之原因而受利益，致他人受損害者，應返還其利
    益，民法第 179條定有明文。又無權占有他人土地，可能獲
    得相當於租金之利益，為社會通常之觀念，有最高法院61年
    臺上字第1695號判例可參。本件被告因無法律上之原因，無
    權占用系爭系爭土地之161.12平方公尺（計算式：126.99＋
    34.13＝ 161.12）即建物坐落範圍，消極地減免應支付使用
    土地之代價而受有相當於租金之利益，並致原告受有相當於
    租金之損害，揆諸前揭判例意旨，顯已構成不當得利，原告
    自得請求返還，合先敘明。惟查：
  (1)原告主張依實施都市平均地權條例第57條規定，按該地申報
    地價年息百分之 5計算，請求被告給付自民國96年5月4日起
    至返還土地之日止，按年給付原告17,585元計算之損害補償
    金；然按「建築基地之租金，依三十五年四月二十九日修正
    公布施行迄今之土地法第 105條準用第97條，係規定以不超
    過土地申報價額年息百分之10為限。惟47年7月4日修正公布
    施行之實施都市平均地權條例第42條，則規定以不超過土地
    申報價額年息百分之 2為限；53年2月6日修正公布施行之同
    條例第48條，則規定以不超過土地申報價額年息百分之 3為
    限；57年 2月12日修正公布施行之同條例第57條，則規定以
    不超過土地申報價額年息百分之 5為限。迨66年2月2日該條
    例修正為平均地權條例，將有關建築基地租金最高限額之規
    定刪除，始恢復適用上開土地法之規定。是未定期限之建築
    基地租賃，契約當事人就租金之給付約定按基地價額之固定
    比率計算，倘係受限於上開實施都市平均地權條例之規定者
    ，於該條例修正為平均地權條例刪除有關建築基地租金最高
    限額之規定，恢復適用土地法之規定後，基於公平原則，出
    租人應得聲請法院依土地法有關租金最高限額之規定予以調
    整。」（最高法院88年度台上字第2347號判決足資參照）；
    「實施都市平均地權條例施行後，固有公告地價與自行申報
    地價之分，但法院斟酌實情認公告地價較諸自行報價為準確
    ，爰在土地法第 105條準用同法第97條所定年息百分之10限
    度內，為調整租金與命為給付之判決，仍非租約當事人所得
    任意爭多論寡。」（最高法院47年度台上字第1827號判例足
    資參照）。
  (2)承上所述，原告請求被告無權占用系爭土地之損害補償金，
    其計算依據應依土地法之規定方為適法；按城市地方土地之
    租金以不超過其申報地價年息10%為限，為土地法第105條、
    第97條第 1項所明定。查系爭土地位於台南市○○路○段道
    路旁，附近都是農業區、作為農田使用，有本院97年 8月25
    日勘驗筆錄附卷可稽，是審酌系爭土地之位置、工商繁榮程
    度、利用基地之經濟價值及所得利益等情狀，認原告請求不
    當得利之數額若以申報地價年息10 %計算，尚屬過高，而認
    以土地申報總價額年息百分之 5為適當，方屬合理。而系爭
    土地之申報地價為每平方公尺 720元，有原告陳報之土地謄
    本在卷足憑，則原告每年可請求之不當得利為5,800元：【
   （161.12（m2）X720（96年申報地價）X5/100＝5,800（元以
    下四捨五入）】；如前所述，原告於93年11月26日以買賣為
    原因取得台南市○○區○○段第 838號土地之所有權，嗣於
    93年12月7日完成登記，原告另於96年5月 4日以買賣為由取
    得同地段 830地號土地所有權，原告主張被告無權占用之期
    間自96年5月4日起算，是原告請求自96年5月4日起至返還土
    地之日止，按年給付 5,800元，自屬有據，應予准許，其逾
    此範圍之請求，為無理由，應予駁回。
六、從而，原告主張依排除侵害請求被告應將被告座落臺南市○○區○○段 838地號土地上如附圖斜線所示之Ｂ部分、面積
    126.99平方公尺及同區段 830地號土地上如附圖斜線所示之
    Ａ 部分、面積34.13平方公尺等兩筆土地上之建物拆除，將
    土地返還予原告；並自96年5月4日起至返還土地之日止，按
    年給付原告 5,800元計算之損害補償金，為有理由，應予准
    許，其逾此範圍之請求，為無理由，應予駁回。
七、又兩造各自陳明願供擔保，聲請宣告假執行及免為假執行，
    核均無不合，爰各酌定相當擔保金額准許之。又原告敗訴部
    分，其假執行之聲請失所附麗，應併與駁回。
八、末按法院為終局判決時，應依職權為訴訟費用之裁判；訴訟
    費用，由敗訴之當事人負擔，分別為民事訴訟法第87條第 1
    項、第78條所明定。經核本件訴訟費用為裁判費14,365元，
    其十分之九應由敗訴之被告負擔，餘由原告負擔，爰依前揭
    規定，確定如主文第3項所示。
九、又本件待證事實已臻明確，兩造其餘攻擊防禦方法及舉證，
    於判決結果已不生影響，爰不一一詳為論述，附此敘明。
十、據上論結，本件原告之訴為一部有理由，一部無理由，依民
    事訴訟法第79條、第390條第2項、第392條第2項，判決如主
    文。
中    華    民    國    98    年    3    月   16   日
                      民事第二庭  法  官  何清池
以上正本係照原本作成。
如對本判決上訴，須於判決送達後20日內向本院提出上訴狀。
中    華    民    國    98    年    3    月   16   日
                                  書記官  謝明達

司法院資訊處製作；財團法人民間司法改革基金會備份。
